【裁判字號】    97,上易,944
【裁判日期】    970813
【裁判案由】    妨害自由
【裁判全文】
臺灣高等法院臺中分院刑事判決         97年度上易字第944號
上  訴  人  臺灣臺中地方法院檢察署檢察官
被      告  丁○○
            乙  ○（原名王宗偉）
上列上訴人因妨害自由案件，不服臺灣臺中地方法院96年度易字
第6082號中華民國97年4月3日第一審判決（起訴案號：臺灣臺中
地方法院檢察署96年度偵字第16732號），提起上訴，本院判決
如下：
    主  文
原判決關於乙○犯恐嚇危害安全罪部分及定應執行刑，均撤銷。
乙○犯恐嚇危害安全罪，處拘役伍拾日，減為拘役貳拾伍日，如
易科罰金，以新臺幣壹仟元折算壹日；又犯恐嚇危害安全罪，處
拘役伍拾日，減為拘役貳拾伍日，如易科罰金，以新臺幣壹仟元
折算壹日。應執行拘役肆拾日，如易科罰金，以新臺幣壹仟元折
算壹日。
其他上訴駁回。
    事  實
一、緣乙○（原名王宗偉）之友人丁○○與丙○○原係男女朋女
    ，交往期間因丙○○無工作收入，丁○○曾典當自己之鑽戒
    、金飾、車子等財物，及向友人、銀行貸款，借給丙○○個
    人花用，金額逾新臺幣（下同）1百萬元，之後2人分手，丙○○對於前開債務雖表示要負責償還，但要求丁○○不能與
    之分手，惟因丁○○不願復合，丙○○乃遲未清償分文。而
    後，乙○在與丁○○閒談間得悉上情，因同情丁○○，遂主
    動表示要幫丁○○催討債務，丁○○即提供丙○○使用之行
    動電話、高雄住家地址、電話等資訊給乙○，但經乙○屢次
    撥打丙○○之行動電話，均無人接聽，另前往丙○○之工作
    地點即江興鍛壓工業股份有限公司尋人，亦因丙○○正在上
    班而無法詳談，此後，丙○○即離職，音訊全無。乙○為順
    利尋得丙○○，促其出面解決與丁○○間之上開債務，竟基
    於恐嚇危害安全之犯意，於民國（下同）96年1月10日以自
    己所使用之門號0000000000號行動電話撥打丙○○之母甲○○（起訴書誤為涂薇薇）所使用之門號0000000000號行動電
    話，向甲○○恫嚇稱：轉告丙○○不要再躲，否則若被找到
    ，要給他斷手、斷腳，如果看到車就要砸車等語，並經甲○○轉告予丙○○知曉，乙○即以此加害身體、財產之事恐嚇
    甲○○、丙○○，致使甲○○、丙○○均心生畏怖。惟因丙○○仍避不見面，乙○又基於恐嚇危害安全之犯意，於96年
    1月10日後之同月某日，撥打電話到丙○○位在高雄之戶籍
    地，係丙○○之妹林于又接聽，乙○先將證人丙○○高雄住
    處之地址唸出，並恫稱：因為一直找不到丙○○，轉告丙○○，要來高雄住處堵他，並要讓他斷手斷腳等語，經林于又
    告知甲○○再轉告丙○○，乙○即以此加害身體之事恐嚇丙○○、林于又，致使丙○○、林于又均心生畏懼。
二、案經臺中市警察局第六分局報告臺灣臺中地方法院檢察署檢
    察官偵查起訴。
    理  由
壹、證據能力方面 :
    按被告以外之人於審判外之陳述，雖不符刑事訴訟法第159
    條之1至第159條之4之規定，而經當事人於審判程序同意作
    為證據，法院審酌該言詞陳述或書面陳述作成時之情況，認
    為適當者，亦得為證據。當事人、代理人或辯護人於法院調
    查證據時，知有第159條第1項不得為證據之情形，而未於言
    詞辯論終結前聲明異議者，視為有前項之同意，刑事訴訟法
    第159條之5定有明文。本件被告丁○○、乙○對於卷內之人
    證、書證均表示沒有意見，迄至本案言詞辯論終結前，對於
    卷內之人證、書證，亦未聲明異議，有本院準備程序筆錄及
    審判筆錄在卷可考，另經本院審酌卷內各該人員（含證人及
    共同被告）陳述時之情狀，均查無被違法取供或非出於自由
    意志之情形，相關書證亦查無違法取證或造假虛捏之情事，
    以之作為本案之證據，皆屬適當，依前揭規定，本判決以下
    所引用之人證、書證均得為本案之證據。
貳、撤銷改判部分：
一、訊據被告乙○否認伊於96年1月10日撥打行動電話與甲○○
    聯絡時有出言恐嚇，亦否認有與林于又通話並口出惡言，辯
    稱：96年1月10日之通話伊只是表明自己與丙○○有約，詢
    問丙○○是否回高雄；伊並未與林于又聽過電話云云，對於
    其他犯罪事實則坦承不諱，核與被告丁○○供述之情節相符
    ，復經證人（被害人）丙○○、甲○○、林于分別於警詢、
    偵查及原審結證綦詳，並有委託書、車籍作業系統－查詢認
    可資料、臺灣高雄地方法院民事裁定、中華電信股份有限公
    司行動電話受信通信紀錄查詢結果、丙○○傳送給被告丁○○之簡訊附卷可稽，足見被告乙○上開自白確有所據，堪予
    採信。被告乙○雖以前揭情詞置辯，但查：
  (一)證人（被害人）甲○○於偵查中結證稱：「（你有接到恐嚇
    電話？）96年1月9日我兒子丙○○打電話說有2個人去公司
    找他討錢，96年1月10日因為找不到丙○○就打電話給我，
    他說他是王宗偉，可能是丁○○跟他講我的電話，他要我告
    訴丙○○，叫他不要躲，否則的話被他找到的話，要給他斷
    手斷腳，如果看到車要砸車。．．．我有把王宗偉講的話轉
    告給丙○○。」等語（見偵字第16732號偵查卷第24頁），
    於原審復結證稱：「（你於96年1月10日接到的男子打電話
    內容？）被告（按指被告乙○）叫我兒子去上班，說錢還了
    就好，否則遇到的話，就要斷手、斷腳，看到車要砸車。（
    打電話來的人，如何表示自己的身分？）他說他是偉仔，而
    且有顯示來電。（96年1月10日接到偉仔的電話，有轉達內
    容給你兒子嗎？）有。96年1月9日被告（按指被告乙○）去
    找丙○○後，丙○○當天下午就打電話跟我說被告找到公司
    去，如果被找到，看到車子要砸車，如果看到人要打人，我
    就叫丙○○回來，但丙○○沒有回來，改到水噹噹洗車場工
    作。之後，丙○○打電話回來說他在做臨時工時，我才跟他
    說1月10日被告有打電話到我的手機，並把內容轉告丙○○
    。」等語（見原審卷第43頁），其前後證述之情節一致。又
    證人丙○○復於原審結證稱：「（請說明當初在96年1月，
    是否曾經聽到你的母親轉告你被告乙○在找你？對你說什麼
    ？）96年1月9日我在臺中工業區的公司上班，被告乙○有到
    我公司找我，談與被告丁○○之間的債務問題，當天下午下
    班我打電話回家，我母親告訴我之前有打電話到家裡，還有
    打電話到她的行動電話口出三字經，就掛斷了。（你的母親
    怎麼形容的？）96年1月10日我母親又接到，對方說要我不
    要再躲，不然被他看到要斷手斷腳，看到車要砸車，請我母
    親轉告我。（時間為何記得那麼清楚？）因為96年1月10 日
    有我母親的通聯紀錄．．．（以上你所述你母親告知你的內
    容，從你母親說的內容知道對方是誰嗎？）本來不知道，他
    自稱偉仔（台語）。」等語（見原審卷第36至37頁），核與
    證人甲○○上開所證，相互吻合。
  (二)被告乙○於96年1月10日確有以自己所使用之門號000000000
    0  號行動電話撥打甲○○所使用之門號0000000000號行動
    電話等情，為被告乙○所是認，並有卷附中華電信股份有限
    公司行動電話受信通信紀錄查詢結果可查。依該查詢結果，
    當次通話時間自上午11時23分30秒起至11時37分37秒止，前
    後歷時逾14分鐘之久，衡情，被告乙○撥打該通電話給甲○○，若只是單純表達自己與丙○○有約，想詢問丙○○是否
    返回高雄一事，對話內容所需花費之時間顯然不需長達14分
    鐘之久，故依此通電話通話之時間，證人甲○○證稱被告乙○在該通電話中確有為如上之恫嚇言詞等情，亦有所據。再
    者，甲○○與丙○○雖係母子關係，但遍觀甲○○與證人林
    進謙（丙○○之父）於原審證述之內容，可知丙○○在本案
    案發期間，並未與父母同住，丙○○平日除了跟父母要錢外
    ，很少打電話回家，且因丙○○之父母之前已替丙○○償還
    百萬元以上之債務，丙○○又已是成年人，證人林進謙、甲○○咸認丙○○應自行解決此次涉及之債務（參原審卷第42
    至45、49至50頁），故證人甲○○上開證言，尚查無有何特
    別偏袒證人丙○○之情狀。另考之甲○○與被告乙○間原本
    並不相識，毫無任何仇恨怨隙，甲○○又於偵查中及原審作
    證時均於供前具結，有證人結文2份在卷可佐，難認證人甲○○會只為附和證人丙○○之說詞，即甘冒自身涉犯偽證罪
    責，故意設詞誣攀被告乙○。
  (三)再者，被告乙○於96年1月10日後之同月某日，另有撥打電
    話至丙○○位在高雄之住處，係丙○○之妹即證人林于又接
    聽，被告乙○於電話中唸出丙○○高雄住處之地址，並恐嚇
    稱：要到家中堵丙○○，看到丙○○要讓他斷手斷腳等語等
    情，又據證人林于又於偵查中及原審均為一致之證述，核與
    證人丙○○、甲○○於原審結證之內容相符，更與證人甲○○證稱被告乙○前於九十六年一月十日來電所恫嚇之內容大
    致相符。準此，證人甲○○與與林于又證稱被告乙○確有撥
    打電話出言恫嚇等情，堪認均符實情，皆足採信。被告乙○
    空言否認有上開2次恐嚇危害安全之犯行，無非事後飾卸之
    虛詞，要無可取。綜上所陳，本件事證明確，被告乙○上開
    恐嚇危害安全之犯行，洵堪認定，應依法論科。
二、核被告乙○2次致電出言恐嚇之行為，均係犯刑法第305條之
    恐嚇罪。被告乙○於96年1月10日之恐嚇危害安全行為，同
    時使丙○○、甲○○心生畏怖，於之後之恐嚇危害安全犯行
    ，又同時使丙○○、林于又心生恐懼，均係以一行為，侵害
    二法益，同時觸犯恐嚇罪，均為想像競合犯，皆應依刑法第
    55條之規定，從一重處斷。被告乙○所犯上開2罪，犯意各
    別，應分論併罰；公訴人雖認被告乙○違犯上開2次恐嚇危
    害安全犯行時，係與被告丁○○及姓名年籍不詳之成年男子
    1人有犯意之聯絡，但依現有證據尚無法證明被告丁○○就
    上開2次恐嚇危害安全犯行，有何犯意之聯絡（詳後述），
    另遍觀偵查全卷，均顯示前揭2次恐嚇危害安全犯行係被告
    乙○1人單獨違犯，並無姓名年籍不詳之成年男子與之共犯
    之情狀，公訴人此部分之認定，容有誤會。原判決認被告乙○恐嚇行罪證明確而予科刑，固非無見，惟查：被告乙○係
    以加害身體、財產之事，恐嚇告訴人致生危害於安全，對於
    被害人心理上的威脅感大，且被告乙○歷經偵審程序，均矢
    口否認犯行，態度非佳，故原審處以各拘役30日，均減為拘
    役15日之刑度，量刑失之過輕而有未洽。檢察官上訴意旨亦
    指摘及此，為有理由，原判決既有上述可議之處，自無可維
    持，應由本院將原判決關於被告乙○恐嚇罪部分及定應執行
    刑，均撤銷改判。爰審酌被告乙○素行尚稱良好，其係因同
    情被告丁○○，而出面協助催討債務，因債務人避不見面，
    不積極處理，始違犯上開犯行，犯罪之動機、目的單純，但
    手段並非平和，口出惡言，造成被害人等均心生畏怖，幸未
    進一步生有實害，所生損害非大，被告乙○亦未因而獲取任
    何利益，再考之被告乙○之智識、生活情狀，暨犯後未能坦
    認犯行，態度非佳等一切情狀，分別量處如主文第2項所示
    之刑，並均諭知易科罰金之折算標準。又被告乙○犯罪時間
    均於96年4月24日以前，皆合於中華民國96年罪犯減刑條例
    第2條第1項規定之基準日之前，均應依該條例第2第1項第3
    款之規定，減其刑期2分之1，並依該條例第9條規定諭知易
    科罰金之折算標準，再依該條例第10條第1項規定，定其應
    執行刑。
、駁回上訴部分：
一、公訴意旨另以：(一)被告丁○○就上開2次恐嚇犯行，與被告
    乙○間有犯意之聯絡及行為之分擔。(二)被告丁○○、乙○及
    真實姓名年籍不詳之成年男子1人，共同基於使人行無義務
    之事之犯意聯絡，推由被告乙○於96年3月31日13時許，至
    臺中市○○路○段105之10號丙○○之工作地點，對丙○○恐
    嚇稱：今天不處理不可能放丙○○走等語，並要求丙○○將
    其母所有（起訴書誤為丙○○所有）之車牌號碼5Q-5946 號
    自小客車交給被告乙○駕駛，因丙○○之前即已知悉被告乙○曾恐嚇其家人，因此而心生畏懼，遂將車輛鑰匙交付被告
    乙○，被告乙○遂駕駛上開自小客車載丙○○至臺中市○○
    路○段之某茶坊內，被告乙○取出空白本票又恫嚇丙○○稱
    ：今天如果不處理不可能放你走，且要聯絡公司之人來押人
    ，如果押回去的話，會先打一頓，並且會放火燒燬丙○○高
    雄之住處等語，迫使丙○○依指示簽發面額各為30萬元之本
    票3張，面額為10萬元，發票日為96年3月18日，到期日為96
    年4月7日之本票1張，總計面額1百萬元之本票，交付予被告
    乙○轉交被告丁○○，被告乙○並將上開自小客車開走，且
    向丙○○恐嚇稱：7日內備妥10萬元付款取車，否則將車子
    解體等語，而以此等強暴、脅迫方式，使丙○○行無義務之
    事。因認被告丁○○涉犯刑法第305條之恐嚇危害安全罪，
    並與被告乙○共同涉犯刑法第304條第1項之強制罪嫌。
二、按犯罪事實應依證據認定之，無證據不得認定犯罪事實；不
    能證明被告犯罪者，應諭知無罪之判決，刑事訴訟法第154
    條第2項、第301條第1項分別定有明文。又認定不利於被告
    之事實，須依積極證據，苟積極證據不足為不利於被告事實
    之認定時，即應為有利於被告之認定，更不必有何有利之證
    據；認定犯罪事實所憑之證據，雖不以直接證據為限，間接
    證據亦包括在內，然而無論直接或間接證據，其為訴訟上之
    證明，須於通常一般之人均不致有所懷疑，而得確信為真實
    之程度者，始得據為有罪之認定，若其關於被告是否犯罪之
    證明未能達此程度，而有合理性懷疑之存在，致使無從形成
    有罪之確信，根據「罪證有疑，利於被告」之證據法則，即
    不得遽為不利於被告之認定；又告訴人之告訴，係以使被告
    受刑事追訴為目的，是其陳述是否與事實相符，仍應調查其
    他證據，以資審認，必被害人所述被害情形，無瑕疵可擊，
    且就其他方面調查，又與事實相符，始足據為有罪判決之基
    礎（最高法院30年上字第816號、76年台上字第4986號判例
    、81年度台上字第3539號、83年度台上字第989號裁判參照
    ）。
三、公訴人認被告丁○○、乙○另有此部分犯行，無非係以證人
    丙○○、林進謙之證述、本票裁定等資為論據。訊據被告丁○○堅詞否認有與被告乙○共犯恐嚇或強制罪行，辯稱：伊
    將自己與證人丙○○交往期間之債務問題告知被告乙○後，
    被告乙○主動表示要協助催討，但伊不知被告乙○如何催討
    ，亦不知被告乙○有無撥打電話恐嚇丙○○、甲○○、林于
    又。96年3月31日伊有接到被告乙○打來的電話，被告乙○
    表示已找到丙○○，並由伊與丙○○直接通話討論丙○○積
    欠伊之金額，丙○○自承有1百多萬元之債務，但只願意簽
    立1百萬元之本票，伊有同意，便由被告乙○與證人丙○○
    自行處理後續簽立本票之事，在電話中，丙○○並未提及被
    告乙○有施以任何強暴、脅迫之手段，也未提到車子被被告
    乙○開走之事，伊對於被告乙○在要求丙○○簽立本票之過
    程中，是否有任何強暴、脅迫之情狀，均不知曉，亦不知丙○○所使用之自小客車之下落等語。訊據被告乙○亦堅詞否
    認於96年3月31日有對證人丙○○恐嚇、強逼簽立本票、開
    走丙○○所使用自小客車等情事，辯稱：伊是路過臺中市○○區○○路2段105之10號之「水噹噹精緻洗車專業美容」，
    偶然發現丙○○在該處工作，才停下機車與之商談，自上午
    11時許起至下午五時許，均站立在該洗車場門口對談，伊向
    證人丙○○表示被告丁○○之生活很困苦，希望丙○○能償
    還積欠被告丁○○的債務，因為站很久，腿很酸，伊就提議
    找個地方坐下談，丙○○即開車載伊到漢口路上之某茶坊，
    因為被告丁○○之前告知之債務金額為3百多萬，丙○○表
    示沒有那麼多，伊即撥打電話給被告丁○○，由被告丁○○
    與丙○○直接協議債務金額，並商定要償還之金額為1百萬
    元，因為伊未攜帶本票，故留丙○○在該茶坊，由伊到附近
    之文具行購買本票，之後，再由丙○○開車載伊回洗車場，
    但在途中，因為丙○○精神狀況不好，亂開車，伊在徵得丙○○之同意下，才由伊載送丙○○回洗車場，之後，伊即騎
    乘自己之機車離去，這期間，伊均無出言恐嚇，亦未強逼丙○○簽立本票，更未於離去時開走丙○○所使用之自小客車
    等語置辯。
四、經查：
  (一)證人丙○○之供證：
  (1)於警詢中係證稱：「於96年3月31日13時許，我在臺中市○○區○○路2段105之10號『水噹噹精緻洗車專業美容』遭1
    名自稱偉仔的男子發現我駕駛之自小客5Q-5946停於洗車場
    前，便進入洗車場內詢問車主是誰。他看見我便說我很會躲
    ，因為我不想讓公司知道有這種人前來找我，便與偉仔走往
    自小客5Q-5946旁。偉仔告訴我欠丁○○的錢何時要還？當
    場偉仔打電話給丁○○說找到我的人，我也與丁○○通電話
    ，我告知丁○○我自己也不好過，何況我也沒欠她什麼錢。
    之後她便不願與我再談，要我把電話交給偉仔。」、「偉仔
    跟丁○○通完電話之後，便跟我說現在我欠丁○○1百萬元
    ，我告知偉仔我並無欠丁○○任何錢，但偉仔跟我今天說這
    筆錢一定要我處理，否則今天不會放過我，之後他跟我牽扯
    到說我過年時沒回我高雄的住所，我問他怎麼知道，偉仔回
    我說他在我高雄的住所等了好幾天，本來已經要放火燒房子
    了。接著偉仔在那跟我東扯西扯，威脅我小心家人性命安全
    等等，大概過了2個鐘頭，最後偉仔揚言要帶我回他公司作
    交代，他便問到我車的鑰匙在哪，我回他說在我身上並拿出
    來給他看，他要我把鑰匙交給他，但我並沒交給他，他便將
    我手上的鑰匙搶了過去，並坐上車子發動引擎，並喲喝我上
    車，我因心生恐懼便坐上車。車子由西屯路開往文心路左轉
    ，到華美西街右轉2百公尺左右停下來，偉仔跟我說他們公
    司就在右邊的大樓，問我想好怎麼說了沒，我當時嚇到了沒
    回應他，偉仔告訴我說像我這樣連他上去都會有事便又把車
    子向前開，到了1家喝茶的地方，我當時已經嚇傻了，不知
    當時的地點位置，要我在茶店思考等下回公司如何交代，最
    後偉仔要我簽本票並且自小客5Q-5946要讓他開走他才能回
    公司作交代，不然不放過我，要對我動手。在我簽下本票後
    ，最後由偉仔開車送我回臺中市○○區○○路2段105之10號
    『水噹噹精緻洗車專業美容』前，放我下車後跟我說限我1
    星期內先籌好10萬元，並主動打電話0000000000與他聯絡，
    不論是否有籌到錢都要與他聯絡，不然的話要將該小客車5Q
    -5946分解。」等語。
  (2)於偵查中復結證稱：「在96年3月31日當天王宗偉去我工作
    的洗車場，他1個人來，．．．當天叫我簽本票，因為之前
    我爸爸、媽媽、妹妹在電話中有接到恐嚇，要我還錢的內容
    ，我很害怕，所以96年3月31日我也很害怕，當天王宗偉第
    一句話就說我今天不處理，不可能放我走，他說看多少錢，
    要我本票簽一簽，王宗偉又說要聯絡他們公司的人來押人，
    他說如果被押回去的話，一定不會這麼平和的方式跟我談，
    會先打一頓，他就要求我上車，並拿走鑰匙去開車，要回他
    們公司，事後就到漢口路4段的一家茶坊，還是用剛剛那些
    話來逼我簽本票，總共簽了4張本票，金額共1百萬，3張30
    萬、1張10萬，本票全部都交給王宗偉。王宗偉給我1星期的
    時間，叫我準備10萬元，來跟他拿車子，要不然車子被會分
    解。當時都是用恐嚇的言語。當時王宗偉的意思是要幫丁○○要錢，我也有跟王宗偉講說我沒有欠丁○○錢，但是王宗
    偉質疑說妳不是有傳簡訊給丁○○？」等語（見偵字偵查卷
    第8頁）。嗣於原審又結證稱：「（偵查中你說：96年3月31
    日在洗車場，被告乙○去找你的過程是否正確？）是。」等
    語（見原審卷第37頁）。
  (二)被告乙○與證人丙○○雖均謂渠等在「水噹噹精緻洗車專業
    美容」前商談之過程，該洗車場老闆林則福有目睹，然經證
    人林則福於原審結證稱：「我當天下午3、4點牽車回來，我
    們裡面的員工跟我說有1個員工被叫到門口去，說是朋友找
    他，我就過去看，看到好像被告乙○的人，那個人靠到1部
    綠色的福特汽車，我的員工站在他的對面，說了大約1個小
    時，這中間靠在車上的那個人一直在講電話，之後過了1 個
    小時那個員工就回到洗車場，我問他什麼事情，他就不講話
    ，我沒有看到被告乙○。那個員工回到洗車場後，就繼續洗
    車，一直到下班6點多就離開，第二天就沒有來上班，隔幾
    天後員工的父母有來洗車場，叫我去派出所作證，我搭他們
    的車，在派出所的途中，他們說他兒子傻傻的被人騙，現在
    對方來要錢，來威脅他，當天他兒子是被押走脅迫的，我說
    他兒子來我這邊做3、5天，我根本不知道是什麼事情，我當
    天什麼都沒有看到。（確定那個員工都沒有出去？）我有看
    到6點下班時他有離開。他好像是走路來上班，我不是很清
    楚。綠色福特的車子不是我員工開的車子。我看到員工與被
    告乙○在對話後，我就進來，之後那個員工也有進來，有忙
    一下，但最後下班我有看到那個員工，這中間我忙進忙出，
    沒有注意那個員工的動向。」等語（見原審卷第160頁至161
    頁），可知證人林則福雖非全程在場目擊，但就所見過程，
    並無任何跡象顯示被告乙○有恫嚇丙○○或強取丙○○所使
    用自小客車之情事。尤以被告乙○與丙○○商談之地點即在
    該洗車場門口處，證人丙○○亦自承：被告乙○只有1人前
    來，但在林則福牽車回店前，該洗車場包括伊共有4名男性
    工作人員等語（見原審卷第40頁），另參以被告乙○身高
    168公分，中等身材，當時年約33歲，證人丙○○則身高180
    公分，體重約81至82公斤，年約30歲，證人丙○○之身材顯
    較被告乙○壯碩許多，衡情，被告乙○若真有出言恐嚇或任
    何致令丙○○畏怖之舉動，丙○○大可逃回洗車場內，或向
    其他工作人員求救，尤其在老闆林則福回店內後，更可向林
    則福求助。倘若被告乙○真有強取丙○○之自小客車鑰匙，
    要脅丙○○上車欲載往他處洽談之妨害自由舉措，以丙○○
    所處場所係自己工作之地點，且若與被告乙○對抗，在身材
    上亦佔有優勢之情況，任何人若處於證人丙○○之境地並認
    為遭對方恐嚇、脅迫，理當會有反抗或呼救等自然之自保舉
    動，詎丙○○均捨此弗為，反而隨同被告乙○開車前往漢口
    路之某茶坊繼續商談，並於該茶坊簽發完面額合計高達1百
    萬元之本票後，猶返回該洗車場繼續工作，正常下班，而未
    在被告乙○離去後，立即向林則福或其他工作同伴告知被恐
    嚇、要脅之經過，或是馬上報警處理，所為反應在在與一般
    人之正常反應迥異。被告乙○是否真如丙○○所言有出言恐
    嚇並脅迫丙○○簽發面額合計高達1百萬元之本票之犯行，
    已非無疑。
  (三)證人林進謙於偵查中及原審固結證稱：伊於96年3月31日下
    午3時18分許接到證人丙○○打來的電話，表示被1個臺中叫
    偉仔的人押走，要拿錢，恐嚇他，伊馬上跟丙○○說要報警
    處理，並有跟偉仔通電話，偉仔跟伊嗆聲說要拿錢來，才會
    放走丙○○，伊說臺灣是有法律的，偉仔就嗆說法律救得了
    你們嗎？就掛電話等語（見偵字偵查卷第24頁；原審卷第48
    頁），但關於被告乙○是否恐嚇及押走丙○○，純係聽聞丙○○之單方說詞，為傳聞證據，本不可採；且當日下午3時
    18分許，被告乙○與證人丙○○實際上仍在「水噹噹精緻洗
    車專業美容」門口商談，此由洗車場負責人林則福於當日下
    午3、4點牽車回洗車場時，仍見到被告乙○與證人丙○○在
    該店門口對談即可證之，顯然並無丙○○所陳遭被告乙○押
    走之情事，丙○○向證人林進謙所為此部分之被害陳述，更
    與事實全然不符。另被告乙○縱有向證人林進謙為前開嗆聲
    之內容，但因丙○○先前已有避不見面之情形，甚至在被告
    乙○致電證人甲○○或撥打到證人丙○○高雄之住處為如前
    所述之恫嚇言詞，證人丙○○仍不出面處理，已詳如前述，
    則被告乙○在偶然之機會終於遇見久尋不獲之丙○○，因而
    在電話中向證人林進謙表示一定要拿錢出來處理，否則不讓
    丙○○走等語，所使用之口氣、用詞，較之一般久尋不著債
    務人而終能遇見之催討債務者之情形，尚非鮮見，且所陳內
    容不僅未明確表示將施加如何之惡害於丙○○，在語意之解
    釋上，亦不限於被告乙○係為惡害之通知，自難徒憑此等對
    話內容即遽認被告乙○有何向證人丙○○、林進謙通知惡害
    之恐嚇言行。況且，證人林進謙於當日下午3時18分許接獲
    丙○○之電話後，已提醒建議丙○○，如有遭恐嚇或脅迫之
    事，應儘速報警處理，是故丙○○於原審結證稱：「（你說
    被告拿你的鑰匙去開車，並且要求你上車，當時為何沒有跟
    老闆或他人求援？）當時很害怕被告會叫他公司的人押我回
    去，不知道怎麼反應，且是突然出現在我的工作場所。（你
    在茶坊簽立本票，是公眾場所，為何無法向外求助？）．．
    ．當時我第一次碰到這種事情，很害怕，不知道怎麼處理。
    」等語（見原審卷第37頁），顯然係推諉之詞，要無足取。
    又丙○○不僅未採行其父林進謙之建議求救，甚且還於簽發
    前揭面額合計高達1百萬元之本票後，猶返回該洗車場繼續
    工作，正常下班，則丙○○之違常反應，更加令人就被告乙○到底有無出言恐嚇及強迫丙○○簽立前揭本票，抑或其中
    另有玄機，丙○○有其他難言之隱而未能向家人吐實等節，
    產生疑義。
  (四)被告乙○與證人丙○○商談還款細節時，為確認債務金額，
    被告乙○曾撥打電話給被告丁○○，由被告丁○○與證人丙○○直接通話，並協議債務金額降為1百萬元，惟丙○○於
    該通電話中，並未向被告丁○○提及被告乙○有出言恐嚇之
    情狀等情，業據被告丁○○供明在卷，復為證人丙○○所不
    爭執。而衡諸被告丁○○與證人丙○○交往期間，丙○○曾
    多次出手毆打被告丁○○，此除有被告丁○○之明確供陳外
    ，另有證人丙○○傳送給被告丁○○之簡訊內容載明：「菁
    ：對不起！我打了妳7次，尤其最後3次是讓妳痛恨我．．．
    」等內容（見原審卷第106頁）可資佐憑，足見丙○○在與
    被告丁○○之相處應對上，不僅非凡事吞忍配合，更會暴力
    相向。依此相處模式，倘若受被告丁○○所委託之被告乙○
    在與證人丙○○商談間，確有使用任何言語恐嚇或要脅之手
    段，丙○○豈有悶不吭聲、不於電話中向被告丁○○提及之
    理。是以丙○○於當日與被告丁○○通話時，既未向被告丁○○反應被告乙○有何不當之言行，則被告乙○是否真有丙○○所指訴之恐嚇或強制犯行，更徵可疑。又被告乙○與證
    人丙○○移至漢口路上某茶坊商談時，因被告乙○無本票可
    用，乃留下丙○○在茶坊，自己步行至附近之文具行購買本
    票，再由丙○○簽立前揭面額合計1百萬元之本票等情，為
    被告乙○供述明確，復為丙○○所不爭執。可知被告乙○與
    證人丙○○商談之茶坊，乃公眾得出入之處所，被告乙○若
    真有出言恐嚇或脅迫丙○○簽立本票之情狀，丙○○均極易
    呼救尋求協助，尤以在茶坊商談期間，被告乙○尚離席外出
    購買本票，丙○○更有餘裕之時間及機會可向他人求救，詎
    丙○○仍毫無作為，並俟被告乙○返回時，簽發前揭面額合
    計1百萬元之本票共四張，再回到「水噹噹精緻洗車專業美
    容」如常工作及下班，則以丙○○之種種反應，若謂被告乙○在此期間有任何言語恐嚇或要脅之舉動，迫使丙○○不得
    不簽立前揭本票，甚有疑義？
  (五)證人甲○○雖提出臺中市警察局舉發違反道路交通管理事件
    通知單及臺中市公有停車場停車費催繳通知單收據聯（見他
    字號偵查卷第16頁；原審卷第58至67頁），欲證明被告乙○
    確有將車牌號碼5Q-5946號自小客車開走。被告乙○雖住在
    臺中縣大里市○○里○○路151巷30號，而上開舉發違反道
    路交通管理事件通知單之違規地點在臺中市○○路○○路口
    （往大里），固在被告乙○返家之途中，但依卷附之停車費
    催繳通知單收據聯之記載，該部自小客車於96年3月31日17
    時50分許，因停放在梅川西路（漢口路－進化北路），應繳
    費20元；於同年4月2日上午8時34分許，又因停放在同一路
    段車位，應繳費200元；於同年4月3日上午8時20分許，因停
    放在上開路段車位，應繳費20元；於同年4月3日中午12 時
    10分許，則因停放在漢口路（梅川東西路－大雅路），應繳
    費180元；於同年4月4日10時28分許及15時29分許，因停放
    在漢口路（梅川東西路－大雅路），應分別繳費100元、40
    元；於同年5月13日上午8時30分許，又因停放在漢口路（梅
    川東西路－大雅路），應繳費180元；於同年5月14日上午8
    時13分許、同年5月15日上午8時9分許，均因停放在梅川東
    路（漢口路－進化北路），應各繳費200元，可知自96年3月
    31日17時50分許至同年5月15日上午8時9分許止，上開自小
    客車之停放地點均距被告乙○位在大里之住家甚遠，全無地
    緣關係，是以被告乙○辯稱：伊並未開走上開自小客車等語
    ，尚非無稽，且遍觀本案全卷，亦查無其他證據足認上開舉
    發違反交通管理事件通知單上之違規人即係被告乙○，自難
    徒以違規地點靠近大里地區，即遽認被告乙○於96年3月31
    日有強行開走上開自小客車之事實。準此，證人丙○○證稱
    ：上開自小客車係由被告乙○開走云云，尚乏實據，無從遽
    採。
  (六)至於臺灣高雄地方法院96年度雄簡字第4487號民事判決雖認
    定丙○○係遭被告乙○脅迫，始簽發前揭面額合計1百萬元
    之本票共計4紙，因而判決被告丁○○先前持其中面額10 萬
    元之本票聲請強制執行裁定（該法院96年度票字第11803 號
    ）中之本票債權對丙○○不存在，但上開民事判決僅係根據
    本案偵查卷內之卷證，資為判決依據，並未能參酌本院審理
    時之其他各項證據調查，本院所為事實認定，自不受上開判
    決之拘束或影響。綜上所述，被告乙○與證人丙○○於96
    年3月31日會面及證人丙○○簽發前揭面額合計１百萬元之
    本票之過程中，被告乙○究竟有無出言恐嚇或脅迫證人丙○○簽立本票，證人丙○○所為證述存有諸多不合理處，瑕疵
    非小，無法盡信，檢察官又未能提出其他確切之證據證明被
    告乙○此部分強制罪之犯罪事實，本院亦查無其他積極證據
    足認被告乙○有此被訴強制罪之犯行，原審因認此部分不能
    證明被告乙○此部分犯罪，依刑事訴訟法第301條第1項1諭
    知被告乙○此部分無罪之判決，經核無不當。
五、被告丁○○以前揭情詞堅決否認有共同參與被告乙○之上開
    恐嚇犯行及被訴之強制罪行，則據被告乙○於原審結證稱：
    是伊聽聞被告丁○○與證人丙○○之互動及債務事情後，因
    本身從事仲介自認口才不錯，故主動表示要幫忙協商，被告
    丁○○並未指示伊要用何方式催討債務，只說不要影響證人
    丙○○的上班，沒有說要給他顏色看看，處理過程中，被告
    丁○○並未隨時與伊保持密切聯繫，亦不會主動詢問協商結
    果等語無訛（見原審卷第116至119頁），遍查全卷又無任何
    證據顯示被告乙○本係暴力討債為業之人，則因證人丙○○
    先前曾對被告丁○○施暴，被告丁○○因而不敢自己出面向
    證人丙○○催討債務，乃委由友人即被告乙○幫忙處理，核
    與一般委託友人協商、催討債務之情形並不相悖，被告丁○○既於被告乙○於96年1月10日撥打電話恫嚇甲○○，於之
    後同年月某日又撥打電話至丙○○高雄住處，向接聽電話之
    林于又恐嚇，均不在場，亦無證據顯示係由被告丁○○指使
    被告乙○為之，自難徒憑被告乙○所處理者係被告丁○○與
    證人丙○○間之債務，即遽認被告丁○○與被告乙○間有被
    訴恐嚇危害安全罪行之犯意聯絡。至於被告乙○被訴強制罪
    部分，被告丁○○亦未在場，且依前所述，被告乙○此部分
    被訴犯行，尚無積極證據足認罪行明確，另遍查本案全卷，
    亦無任何證據足認被告丁○○就被告乙○此部分被訴犯行，
    有何犯意之聯絡，則同理，亦不能單以被告乙○係代被告丁○○商談與證人丙○○間之債務問題，即遽認被告丁○○對
    於被告乙○被訴強制罪行有何犯意之聯絡。綜上所述，因認
    公訴人所舉之證據尚不能證明被告丁○○有何恐嚇、強制之
    犯行，本院亦查無其他積極證據足認被告丁○○有公訴人所
    指之恐嚇、強制罪行，揆諸前揭說明，原審因而依刑事訴訟
    法第301條第1項諭知被告丁○○無罪之判決，亦核無不當。
六、檢察官就原判決諭知被告等無罪部分提起上訴，以：(1)被告
    乙○未見到任何債權憑證之情況下，竟輕易相信被告丁○○
    單方面陳稱丙○○積欠其300多萬元之說法，並主動為丁○○催討債務，實與常情不符。(2)根據證人甲○○所提出譯文
    ，證人甲○○於電話中向被告乙○質問：「在4月28日下午
    約9點30分有位張先生叫吉利打電話給我要我找你要回那4張
    100萬元本票，吉利是丁○○的朋友嗎？我就沒找你」，被
    告乙○答稱：「吉利我認識，如有誠意要解決事情我們約個
    地方見面講講，本票還你沒關係，不要小人步數陷害我」（
    見原審卷第144頁），顯然被告乙○亟欲促使甲○○代丙○○清償債務。觀察被告乙○於本案中之涉入程度及催討債務
    手法，已有合理懷疑認為被告乙○專門從事催討債務工作。
    (3)依據被告丁○○所提出之簡訊內容，丙○○在部分簡訊中
    ，雖有提及2人間之債務糾紛，但語焉不詳，如非有強制力
    介入，何以原先分期清償之承諾，會改為簽發本票擔保？(4)
    卷附之臺中市警察局舉發違反道路交通管理事件通知單及臺
    中市公有停車場停車費催繳通知單收據聯，可證明車號5Q-5
    946號自小客車於96年4月5日在臺中市○○路、南門路口因
    超速遭舉發，違規地點與被告乙○之住所有地緣關係。被告
    乙○極有可能駛走車號5Q-5946號自小客車，並做為前往「
    上明園茶點」附近上班之交通工具。(5)被告丁○○於審理時
    坦承於96年3月31日與丙○○通電話，得知丙○○要簽發1百
    萬元本票，事後又持其中1張本票聲請裁定等情，應可認定
    被告丁○○可預見被告乙○要以強制、恐嚇危害安全之方式
    催討債務，且其發生並不違反本意，彼此間有犯意聯絡，並
    利用被告乙○所為達到債權受償之目的等語，指摘原判決不
    當。惟以上諸情，均核屬依原先卷證資料而為臆測推斷之詞
    ，非係積極確切證據可資據為不利被告等之認定，原審已就
    證據取捨之理由詳予論述，是檢察官此部分之上訴為無理由
    ，應予駁回。
據上論斷，應依刑事訴訟法第368條、第369條第1項前段、第364
條、第299條第1項前段，刑法第305條、第41條第1項前段、第51
條第6款，刑法施行法第1條之1，中華民國96年罪犯減刑條例第2
條第1項第3款、第7條、第9條、第10條第1項，判決如主文。
本案經檢察官戊○○到庭執行職務。
中    華    民    國    97    年    8     月    13    日
            刑事第七庭   審判長法  官 林  榮  龍
                               法  官 鄭  永  玉
                               法  官 江  錫  麟
上列正本證明與原本無異。
不得上訴。
                               書記官 劉  建  智
中    華    民    國    97    年    8     月    14    日
附錄論罪科刑法條：
刑法第305條：
  以加害生命、身體、自由、名譽、財產之事，恐嚇他人致生危
  害於安全者，處2年以下有期徒刑、拘役或3百元以下罰金。


司法院資訊處製作；財團法人民間司法改革基金會備份。
